【裁判字號】    96,上易,546
【裁判日期】    970603
【裁判案由】    返還價金
【裁判全文】
臺灣高等法院民事判決                 96年度上易字第546號
上  訴  人  中精有限公司
法定代理人  丁○○
訴訟代理人  甲○○
被上訴人    優潛利傳媒股份有限公司
法定代理人  乙○○
上列當事人間請求返還價金事件，上訴人對於中華民國96年4月2
6日臺灣臺北地方法院95年度訴字第9892號第一審判決提起上訴
，本院於97年5月20日言詞辯論終結，判決如下：
    主  文
上訴駁回。
第二審訴訟費用由上訴人負擔。
    事實及理由
一、被上訴人主張：其於民國94年11月10日向上訴人購買流明數
    為3,000之商用投影機10套，金額合計為新臺幣（下同）752
    ,500 元，嗣於同年月11日給付225,750元予上訴人。然上訴
    人竟交付3種不同機型且流明數均顯未達3,000之商用投影機
    （下稱系爭投影機），經被上訴人於95年1月9日通知上訴人
    ，惟未獲改善，乃依民法第359條之規定，於95年6月30日寄
    發存證信函解除上開買賣契約，依民法第259條第1項第2款
    規定，上訴人應返還已付款項225,750元及遲延利息。又上
    訴人未交付流明數達3,000之商用投影機予被上訴人，致被
    上訴人無法依既定計畫營運，造成被上訴人1,265, 230元之
    支出均付諸流水，爰依民法第354條、第360條、第260條、
    第216條、第215條等規定，請求上訴人賠償1,265, 230元之
    損害及遲延利息。爰求為判命：上訴人應給付被上訴人1,49
    0,980元及自起訴狀繕本送達翌日起至清償日止，按週年利
    率5%計算之利息；並願供擔保，請准宣告假執行。
二、上訴人則以：被上訴人向伊購買機型EX-27025C、流明數300
    0之投影機及60吋硬質背投銀幕，並由上訴人為其代覓廠商
    施作周邊工程即投影機連吊架、線材、銀幕及音箱吊掛等施
    工，上訴人同意原報價之94,500元降價為每套70,000元及周
    邊工程52,500元，合計共752,500元，並已交付投影機及60
    吋硬質背投銀幕共10套於其指定之10家順發電腦股份有限公
    司各分店，並經順發店長或指定窗口簽收記載機號之交貨單
    ，復已拍照存證。惟被上訴人於95年5月間表示如上訴人交
    付流明數為3,000之測試報告即予付款，上訴人乃向財團法
    人電子檢驗中心（下稱電子檢驗中心）申請進行測試，上訴
    人將測試報告交付被上訴人後，被上訴人仍不付款，並將自
    94 年11月至95年6月已使用多時之系爭投影機送測試，且其
    自行換更燈泡，廠牌是否仍與上訴人提供之OSRAM牌相同？
    如其規格與上訴人不同，測試結果當然有差異。又系爭投影
    機長時間使用於賣場，產生之高熱亦加速投影機亮度之衰減
    ，無法得相同之流明數，當然非新品所保證之品質等語，資
    為抗辯。
    上訴人於原審並提起反訴，主張其已依約交付系爭投影機，
    惟被上訴人僅於同年月11日給付225,750元，迄今尚欠526,7
    50元未為給付，迭經催索，皆無效果，為此，爰依買賣契約
    之法律關係，請求判命被上訴人應給付526,750元及自95年
    10月20日起至清償日止，按週年利率5%計算之利息。
三、本訴部分，原審就被上訴人主張解除契約，請求上訴人返還
    已付價金225,750元及遲延利息部分，為被上訴人勝訴判決
    ，至於被上訴人請求上訴人賠償1,265,230元之損害及遲延
    利息，經原審判決駁回被上訴人之請求，未據被上訴人上訴
    ，即告確定。反訴部分，原審為上訴人敗訴之判決，上訴人
    提起上訴後，聲明：(一)原判決不利於上訴人之部分廢棄。(二)
    被上訴人在第一審之訴及假執行之聲請，均駁回。(三)上訴人
    應給付上訴人526,750元及自95年10月20日起至清償日止，
    按週年利率5%計算之利息。被上訴人則聲明：駁回上訴。
四、被上訴人主張其於94年11月10日向上訴人購買約定流明數為
    3,000、型號EX-27025C之投影機10套，約定價金75萬2,500
    元，被上訴人已於94年1 1月11日給付225,750元之價款與上
    訴人，上訴人亦已於94年11月間先後交付系爭投影機共10台
    予被上訴人所指定之人等事實，業據提出訂購單、出貨單、
    匯款申請書等影本各1件附卷可稽（見原審卷第8、9頁），
    上訴人並無爭執（見原審卷第103頁反面、第167頁、本院卷
    2第23頁反面），堪信為真。
五、被上訴人主張上訴人所交付之系爭投影機並未符合流明數3,
    000之規格而有瑕疵等語，但為上訴人所否認，並以前開情
    詞置辯，是以，本件應審究之爭點在於：(1)上訴人所交付之
    系爭投影機是否符合流明數3,000之規格而有瑕疵？(2)被上
    訴人依民法第359條之規定解除契約並請求返還價金有無理
    由？(3)被上訴人應否給付買賣價金予上訴人？茲分別審究如
    下：
(一)上訴人所交付之系爭投影機是否符合流明數3,000之規格而
    有瑕疵？
  1.被上訴人主張上訴人所交付之系爭投影機不符合兩造所約定
    3,000流明數之品質而有瑕疵，雖為上訴人所否認，惟查：
  (1)訴外人光峰公司出售予上訴人之型號EX-27025投影機於出廠
    時係係使用Osram 200W燈泡，已在液晶面板上搭配聚焦鏡片
    （MICRO LENS），平均亮度則為2,600 ANSI lumens，其銷
    售之投影機並無EX-27025C型號。上訴人雖曾於93年3月26日
    、5月4日、10月14日、11月2日向訴外人光峰公司訂購型號
    EX-27025C之投影機，惟光峰公司交付之投影機均為EX-2702
    5機型者，而無型號EX-27025 C之投影機。且光峰公司交付
    之投影機均於出貨予上訴人前曾進行產品測試，其平均亮度
    僅為2,600流明數等情，業經原審及本院函查屬實，復有光
    峰公司96年1月8日、同年2月27日、同年8月20日、同年11月
    23日、97年1月10日函暨檢附國內銷單、訂購單、型錄、PJ
    國內銷單附卷可按（見原審卷第155至第162頁、第189頁；
    本院卷1第65、155、198、205、206、207、215、216、229
    至231、235至237頁），足見訴外人光峰公司交付予上訴人
    之型號EX-27025投影機，依其出廠之規格僅為2600流明數。
    雖證人即原任職於光峰公司之丙○○證稱：EX-27025C型號
    投影機，搭配Osram200燈泡、聚焦鏡片後，流明數可達3,00
    0。而投影機安裝現場之自然光度，亦會影響投影機之播放
    品質等語（見本院卷2第40頁），然上訴人縱將型號EX-2702
    5投影機自行加工或處理以提升亮度，及自編型號為EX-2702
    5C，銷售予被上訴人，亦無法遽認其交付予被上訴人之系爭
    投影機，符合買賣契約所約定之3,000流明數。
  (2)又被上訴人於95年6月21日將上訴人所交付而安裝於順發3C
    忠孝店之機號為0000000000000000000號投影機送交台灣電
    子檢驗中心測試，經測試結果上開投影機之亮度僅達1346.2
    流明數，而系爭投影機所附Osram 200W燈泡（原廠型號P-VI
    P200）於正常使用下壽命可達1500小時，1500小時亮度仍可
    維持啟用時之50%以上，此有光峰科技股份有限公司（下稱
    光峰公司）96年1月8日函附卷可參（見原審卷第155頁），
    被上訴人購買並安裝於賣場之系爭投影機使用至95年2、3月
    間，而安裝於順發公司店內之投影機則使用於每日早上十時
    至晚上十時等情，業經證人林伯諭證述明確（見原審卷第16
    5頁反面、第166頁）。又上開安裝於順發3C忠孝店之投影機
    係於94年11月21日安裝完成，此有出貨單影本1紙在卷可憑
    （見原審卷第91頁），則以每週7天、每天12小時計算至95
    年3月中旬時止，上開機號0000000000000000000號投影機之
    使用時數為1,392小時（94年11月21日起至95年3月15日止，
    合計為116日，116日×12小時=1392小時），倘系爭投影機
    於交付時已達3,000流明數，被上訴人於送請測試時使用時
    數未達1,500小時，經測試結果，流明數為1,346.2，竟衰退
    至50%以下，顯見上訴人所交付系爭投影機之亮度，未達兩
    造約定3,000流明數。
  2.上訴人雖提出台灣電子檢驗中心工服編號06-05-EAT-062-C0
    0-A測試報告，以證明其銷售之系爭EX-27025C型號投影機之
    流明數超過3,000，惟查上訴人交付測試之投影機原記載型
    號為EX-27020C，嗣於95年5月29日又申請更正型號為EX-270
    25C，此有工服委託單及委託報告變更申請書各1件附卷可考
    （見原審卷第147、148頁），且參諸證人即台灣電子檢驗中
    心之測試人員楊立偉於原審證稱：「（測試前有無確認機型
    ？）我們是針對廠商在我們工服委託單所寫之型號所作之測
    試報告。」「（客戶要求更改報告時，是否須重新檢驗機器
    ？）我們是針對工服委託單為準，只需廠商提出切結書，本
    件機器並未要求被告再提出重新測試。」等語明確（見原審
    卷第140頁反面、第141頁），足見證人楊立偉於進行測試前
    ，僅係依工服委託單上記載之內容加以填載，並未確認測試
    之投影機機型是否與工服委託單上所載者相同，且於事後僅
    依據上訴人出具之切結書，即更改測試機型為EX-27025C，
    並未究明測試投影機之型號為EX-27020C，抑或EX-27025C，
    則上訴人送交測試之投影機是否確與交付予被上訴人之投影
    機規格完全相同實有疑問，自難以上開台灣電子檢驗中心工
    服編號06-05-EAT-062-C00-A測試報告之結果，遽認上訴人
    所交付之投影機，其亮度已達3,000流明數。是以，被上訴
    人主張上訴人交付之系爭投影機並不符合兩造所約定3,000
    流明數之品質而具有瑕疵等語，堪信為真正。
(二)按買賣因物有瑕疵，而出賣人依民法第354條至第358條之規
    定，應負擔保之責者，買受人得解除其契約或請求減少其價
    金。但依情形，解除契約顯失公平者，買受人僅得請求減少
    價金。又契約解除時，當事人雙方回復原狀之義務，由他方
    所受領之給付物，應返還之，受領之給付為金錢者，應附加
    自受領時起之利息償還之，民法第359條、第259條第1、2款
    分別定有明文。被上訴人主張其於95年1月9日以電子郵件通
    知上訴人系爭投影機有未達3,000流明數之瑕疵並請其補正
    ，上訴人拒不補正，被上訴人乃於95年6月30日以存證信函
    為解除買賣契約之意思表示，且已送達上訴人之事實，業據
    提出電子郵件影本1紙、南港富康郵局第147號存證信函暨掛
    號郵件收件回執影本1件為證（見原審卷第11至14頁），上
    訴人亦不爭執其於95年1月17日收到上開電子郵件（見原審
    卷第167頁），堪信為真。上訴人交付之投影機既有流明數
    未達3,000之瑕疵，於被上訴人請求補正後，復不給付（補
    正）無瑕疵之投影機，自應負瑕疵擔保責任，從而，被上訴
    人依民法第359條之規定，解除系爭買賣契約，請求上訴人
    返還所受領之價金225,750元，及自起訴狀繕本送達翌日即
    95 年9月19日起至清償日止，按週年利率5%計算之利息，於
    法有據。
(三)上訴人所交付之系爭投影機既有瑕疵，經被上訴人解除契約
    ，業如前述。從而，上訴人反訴依買賣契約之法律關係，請
    求被上訴人給付買賣價金，即屬無據，不應准許。
六、綜上所述，本訴部分，被上訴人依民法第359條、第259條之
    規定，請求上訴人返還225,750元及自起訴狀繕本送達翌日
    即95年9月19日起至清償日止，按週年利率5%計算之利息，
    為有理由，應予准許。反訴部分，上訴人依系爭買賣契約，
    請求被上訴人給付買賣價金526,750元，為無理由，應予駁
    回。原審就本訴部分判命上訴人如數給付，並依職權為假執
    行之宣告；而反訴部分，為上訴人敗訴之判決，並駁回其假
    執行之聲請，經核於法並無不合，上訴意旨求予廢棄改判，
    為無理由，應駁回其上訴。
七、本件事證已明，兩造其餘攻擊防禦方法及未經援用之證據，
    經本院審酌後，核與本件之結論，不生影響，爰不一一贅述
    ，附此敘明。
八、據上論結，本件上訴為無理由，依民事訴訟法第449條第1項
    、第78條，判決如主文。
中    華    民    國    97    年     6     月    3    日
                    民事第十一庭
                        審判長法  官  鄭雅萍
                              法  官  蘇芹英
                              法  官  徐福晉
正本係照原本作成。
不得上訴。
中    華    民    國    97    年    6     月    3     日
                            書記官  黃瑞芬


司法院資訊處製作；財團法人民間司法改革基金會備份。
